【裁判字號】    95,台上,4028
【裁判日期】    950720
【裁判案由】    殺人
【裁判全文】
最高法院刑事判決            九十五年度台上字第四０二八號
    上  訴  人  甲○○
                        在押.
    選任辯護人  李靜怡律師
上列上訴人因殺人案件，不服台灣高等法院高雄分院中華民國九
十五年四月二十六日第二審判決（九十五年度上重訴字第一號，
起訴案號：台灣高雄地方法院檢察署九十四年度偵字第一六六二
六號），提起上訴，本院判決如下：
    主  文
上訴駁回。
    理  由
本件原判決認定上訴人甲○○與林桂蘭原為夫妻，嗣其二人於民
國九十四年四月間離婚後，林桂蘭因兒子曾昱彰罹患自閉症，為
方便照顧曾昱彰，仍與上訴人同住於高雄市○○區○○路一一二
之一號，二人具有家庭暴力防治法第三條第一款所定之家庭成員
關係。嗣於九十四年七月十七日十九時許，上訴人與林桂蘭二人
在上揭住處內，因細故發生口角爭執，詎上訴人因情緒激忿，明
知人體胸部為心、肺等重要器官所在之處，均屬人體要害，如持
鐵製尖銳之物朝人體胸部猛力刺下，將造成大量出血或心肺受創
而致人於死，竟萌生殺意，自上址二樓廚房取出長約七公分、寬
約一‧八公分、單刃小型水果刀一把及葡萄酒瓶一只，至二樓林
桂蘭臥室內，持葡萄酒瓶毆擊林桂蘭頭部，致林桂蘭受有右前額
部裂傷、右上額部裂傷、右頂部裂傷、右後顳部裂傷之頭部鈍器
傷四處；並持水果刀朝林桂蘭頭部、臉部、胸部、背部、四肢等
身體部位狂揮猛刺，林桂蘭因痛苦掙扎而與上訴人拉扯欲掙脫，
以手掐住上訴人脖子，並用嘴巴咬上訴人右手大拇指，但上訴人
並未停手，仍以水果刀朝林桂蘭頭部、臉部、胸部、背部、四肢
等身體部位狂刺，造成林桂蘭受有全身銳器傷共五十五處，包括
頭面部穿刺切割傷四處、胸部穿刺傷十處、背部穿刺傷二十三處
、左上肢刀刺傷五處、右上肢刀刺傷十一處、左下肢切割傷一處
、右下肢切割傷一處之刀傷，其中右胸部穿刺傷，因穿過右胸至
右肺，造成右血胸，為致命創傷，終因多重銳器傷，造成出血性
休克死亡。上訴人見林桂蘭氣絕身亡，即將林桂蘭屍體從二樓拖
行搬移至該屋地下室樓梯下方放置，並至屋外一樓空地以水桶裝
培養土覆蓋於屍體上遮蓋，並持拖把清洗現場血跡後，再於當日
二十三時許外出將上開凶器即水果刀一把及葡萄酒瓶一只丟棄於
高雄縣大寮鄉萬克隆量販店對面水溝內。直至同年月十九日十一
時三十分許，上訴人與林桂蘭所生之女兒曾瓊仙因一直無法聯絡
上林桂蘭，心生疑慮，又接獲其弟曾昱彰「心路基金會」輔導老
師來電，向伊告知上訴人有意出國遠行，曾瓊仙乃偕同友人顏昭
仁前往「心路基金會」瞭解詳情。在「心路基金會」曾瓊仙、顏
昭仁與上訴人碰面後，發現上訴人脖子、右手拇指分別有指甲抓
傷、咬痕，認為有異，乃嚴詞質問上訴人有關林桂蘭去處與為何
受傷等問題，上訴人見事跡敗露當下奪門駕駛其所有車牌號碼Ｙ
Ｑ－七二九八號自用小客車離去。曾瓊仙與顏昭仁復聯絡林桂蘭
之兄長林鈺城於同日十四時許一同至上址查看，並於上址地下室
發現林桂蘭屍體後報警。迄同年月二十三日十二時五分許，經警
持台灣高雄地方法院檢察署檢察官核發之拘票，在屏東縣萬丹鄉
廈北村一八七之十號內拘提上訴人到案等情，係以上揭關於上訴
人於上揭時地，因與被害人林桂蘭發生爭吵而持葡萄酒瓶及水果
刀毆擊、刺殺被害人，致被害人身體受有上揭鈍器傷及銳器傷，
因右胸部穿刺傷造成右血胸，終造成出血性休克，當場死亡，上
訴人於見被害人死亡後，再將被害人屍體從高雄市○○區○○路
一一二號之一住宅二樓拖行搬移至該住宅地下室樓梯下方，而以
培養土覆蓋屍體之事實，業經上訴人於偵審中坦白供認，並有證
人曾瓊仙（即上訴人之女兒）、顏昭仁（即被害人之乾兒子）於
警訊及檢察官偵查中證稱：伊等二人於九十四年七月十九日上午
十一時三十分許，在高雄市○○路、復興路口之「心路基金會」
遇見上訴人，發現上訴人頸部、右手拇指有指甲抓痕、咬痕等傷
痕，經伊二人質問上訴人傷勢何來及林桂蘭之去向，上訴人即奪
門駕車離去等語，以及證人曾瓊仙、顏昭仁、林鈺城（即被害人
之胞兄）三人（下稱曾瓊仙等三人）於警訊及檢察官偵查中證稱
伊等三人在九十四年七月十九日下午二時許，於高雄市○○區○
○街一一二之一號住宅地下室發現被害人之屍體等語可資佐證，
又以證人曾瓊仙等三人於警訊所為陳述作為證據，經上訴人及其
辯護人於原審並不爭執，同意作為證據。又其三人於檢察官偵查
中所為證述，並無顯不可信之情形，該等證述分別符合刑事訴訟
法第一百五十九條之五及第一百五十九條之一第二項規定，故均
得採為證據。而被害人受上訴人持葡萄酒瓶及水果刀毆擊刺殺，
造成上揭頭部鈍器傷四處，全身銳器傷共五十五處之傷情，其中
右胸部穿刺傷，因穿過右胸至右肺，造成右血胸，為致命創傷，
終因多重銳器傷，造成出血性休克死亡等情，亦經檢察官督同檢
驗員相驗明確，並經解剖被害人屍體，送法務部法醫研究所鑑驗
屬實，有勘驗筆錄、相驗屍體證明書、驗斷書、上揭法醫研究所
鑑定書、現場相片清冊、解剖相片清冊、被害人ＤＮＡ報告（二
份）等附卷可稽。上訴人以銳利之水果刀，刺殺被害人頭、胸、
背等要害部位，刺殺被害人頭、胸、背及四肢共達五十五處之多
，且穿過右胸至右肺，足見其下手兇狠，殺意甚堅，其有殺人故
意，亦甚屬明顯，其殺人犯行，罪證明確，洵堪認定等情，為其
依憑之證據及認定之理由。並以被害人為上訴人之前配偶，上訴
人殺害被害人，屬家庭暴力防治法第二條第二項之家庭暴力罪，
亦係犯刑法第二百七十一條第一項之殺人罪。第一審法院審酌上
訴人於本件犯罪前，尚無其他犯罪前科紀錄，且犯後已坦承犯行
，並於遭逮捕之前，將其出售房屋之錢款（包含現金及尾款債權
）交付予其女兒曾瓊仙作為處理被害人喪葬等事宜之費用，顯見
其人性尚未泯滅，惟其與被害人原屬夫妻，竟因爭吵而萌殺機，
持刀刺殺被害人頭、胸、背及四肢計達五十五刀之多，顯見其下
手之兇狠，絲毫不念其先前夫妻情誼，造成被害人喪失生命，及
造成被害人家屬無可回復之心靈創痕，嚴重危害社害秩序；再審
酌上訴人於第一審法院審理中，尚未賠償被害人家屬財產上及非
財產上損害等犯罪情狀，適用刑法第二百七十一條第一項、第三
十七條第一項，對上訴人量處無期徒刑，並宣告褫奪公權終身，
認核無不合，量刑亦屬允當，對上訴人於第二審上訴，指摘第一
審判決量刑過重，認為無理由，因而判予維持第一審判決，駁回
上訴人在第二審之上訴。經核原判決認事用法，尚無違誤。上訴
意旨雖指稱：上訴人於第一審判決後，已與被害人家屬達成民事
和解，並賠償被害人家屬之損害，有曾瓊玉、曾瓊仙、曾瓊慧、
曾昱彰等四人（下稱曾瓊玉等四人）之刑事附帶民事訴訟更正聲
明狀及民事訴訟撤回狀各一份附卷可稽，又本案發生緣由，係因
上訴人與被害人爭吵，爭吵內容係被害人要脅上訴人應將名下所
有不動產過戶至被害人名下，被害人並譏笑上訴人稱：「男人不
行了，喝補藥酒」、「拿刀不敢怎樣」等語，上訴人因不堪該言
語刺激而鑄下大錯，原判決未審酌上情，作為量刑之依據，仍維
持第一審量處上訴人無期徒刑之判決，原判決有理由矛盾、理由
不備之違法等語。然按上訴人於案發後，被警察逮捕之前，已將
其出售房屋之錢款（包含出售房屋所得現款及應得之尾款債權）
交付其女兒曾瓊仙處理一節，第一審及原審判決理由均已加以指
明，並作為量刑之參酌。至於上訴人於原審所提出曾瓊玉等四人
之刑事附帶民事訴訟更正狀，係載明曾瓊玉等四人更正向上訴人
請求賠償之數額，上揭民事訴訟撤回狀，係記載曾瓊玉等四人因
另已取得對上訴人賠償給付之執行名義，因而撤回該民事訴訟，
均難執以遽認上訴人於事實審法院審理中已對曾瓊仙以外之被害
人家屬（包括曾瓊仙以外之被害人子女及娘家家屬）賠償財產及
非財產上之損害，又縱認上訴人於第一審判決後已與被害人家屬
成立民事和解，應允賠償損害，原審審酌上訴人僅因與被害人因
家務事爭吵，即持酒瓶及水果刀毆擊、刺殺被害人，以水果刀刺
殺其頭、胸、背、四肢計達五十五刀，犯罪手段兇殘，毫不顧念
夫妻情誼，犯罪情節重大，以及上訴人未及時於第一審法院審理
中與被害人家屬成立民事和解，賠償財產及非財產上損害等犯罪
情狀，認第一審判決量處上訴人無期徒刑之刑罰為允當，而判予
維持，並已於理由欄明其論斷之理由，原判決自無理由矛盾或
理由不備之違法。至上訴意旨另以上訴人係因與被害人爭執、拉
扯，失手誤傷，並非蓄意殺人云云，然上訴人既持利刀猛刺被害
人五十五刀，並刺中胸部要害，原判決認其有殺人犯意，並無違
誤，此部分任憑己見，任指原判決違法，亦無理由。本件上訴為
無理由，應予駁回。
據上論結，應依刑事訴訟法第三百九十六條第一項，判決如主文
。
中    華    民    國  九十五  年    七    月   二十   日
                      最高法院刑事第九庭
                          審判長法官  陳  正  庸
                                法官  賴  忠  星
                                法官  王  居  財
                                法官  林  開  任
                                法官  林  立  華
      本件正本證明與原本無異
                                      書  記  官
中    華    民    國  九十五  年    八    月    一    日
                                                   Ｍ
附錄：論罪科刑法條
刑法第二百七十一條第一項：殺人者，處死刑、無期徒刑或十年
以上有期徒刑。
刑法第三十七條第一項：宣告死刑或無期徒刑者，宣告褫奪公權
終身。


司法院資訊處製作；財團法人民間司法改革基金會備份。
